【裁判字號】    91,訴易,98
【裁判日期】    920730
【裁判案由】    侵權行為損害賠償
【裁判全文】
臺灣高等法院臺中分院民事判決  九十一年度訴易字第九八號
    原      告  丙○○
    訴訟代理人  丁○○
                甲○○
右當事人間因請求侵權行為損害賠償事件，原告提起刑事附帶民事訴訟（九十年度附
民字第三八○號），經本院刑事庭移送前來，本院判決如左：
    主    文
被告乙○○○應給付原告新臺幣捌萬伍仟伍佰伍拾伍元，及自民國九十年十月三日起
至清償日止，按年息百分之五計算之利息。
原告其餘之訴駁回。
訴訟費用由被告乙○○○負擔九分之一，餘由原告負擔。
    事    實
甲、原告方面：
一、聲明：
（一）被告等應連帶給付原告新台幣（下同）一百零八萬零七百五十五元及自本件起
      訴狀繕本送達被告之翌日起至清償日止，按週年利率百分之五計算之利息。
（二）訴訟費用由被告等連帶負擔。
二、陳述：
（一）緣被告乙○○○（原名歐水金）、甲○○父子因懷疑原告與被告甲○○之妻即
      訴外人謝青英有染，被告乙○○○、甲○○二人心有不甘，遂共同基於妨害自
      由之犯意聯絡，於民國（下同）八十九年四月十一日清晨六時許，由被告甲○
      ○駕駛車牌號碼Ａ八─三四二九號自小客車搭載被告乙○○○，至原告位於台
      中縣梧棲鎮○○路○段三五○號水世界洗車場住處，由被告乙○○○以強制力
      強拉原告上車，剝奪原告行動自由，再駕車駛回台中縣梧棲鎮○○里○○路○
      段六十號豐定洗車場，欲加以質問。三人至豐定洗車場後，被告乙○○○與甲
      ○○基於共同傷害故意，由被告乙○○○以其所有之木棍毆打原告身體，致原
      告受有左側單獨尺骨幹閉鎖性骨折、左右側胸壁挫傷皮下瘀血共三處、左側腹
      壁挫傷皮下瘀血一處、右側臉損傷擦傷一處、右側上臂挫傷皮下瘀血二處、右
      側肘挫傷皮下瘀血一處、左右側膝挫傷皮下瘀血共三處、左右側小腿挫傷皮下
      瘀血六處、右側手挫傷皮下瘀血一處、右側第四指擦傷之傷害。案經臺灣臺中
      地方法院檢察署八十九年度調偵字第二四七號提起公訴，並經臺灣高等法院臺
      中分院刑事庭九十年度上訴字第一六○七號判決有罪在案。
（二）按故意或過失不法侵害他人權利者，負損害賠償責任，民法第一百八十四條第
      一項前段定有明文，又同法第一百九十三條第一項規定，不法侵害他人之身體
      或健康者，對於被害人因此喪失或減少勞動能力或增加生活上之需要時，應負
      損害賠償責任；同法第一百九十五條第一項前段復規定，不法侵害他人之身體
      、健康、名譽或自由者，被害人雖非財產上之損害，亦得請求賠償相當之金額
      。另依同法第一百八十五條規定，數人共同不法侵害他人之權利者，連帶負損
      害賠償責任。為此爰請求如下：
  １．醫療費用：五千七百五十五元。
  ２．工作損失：七萬五千元。
      原告原任職於水世界洗車場，每月薪資二萬五千元，茲因被告等之傷害犯行，
      致原告受有多處傷害，因而三個月無法上班，需在家休養，受有工作損失七萬
      五千元。
  ３．慰撫金：一百萬元。
      被告等除剝奪原告之行動自由，私行拘禁原告外，並分持鋤頭、木棍及鐵條，
      連續毆打原告，恣意逞凶，手段殘酷，致原告全身皆傷，並以加害生命之事，
      出言恐嚇，使原告心理受極度之驚嚇；被告之舉，實令原告身心飽受折磨，爰
      請求遭被告共同傷害之精神慰撫金一百萬元。
三、證據：提出醫療費用單據影本三件、工作證明書影本乙件等為證，並聲請訊問證
    人紀枝。
乙、被告乙○○○、甲○○方面：（被告乙○○○未於言詞辯論期日到庭，惟據其提
    出之書狀聲明陳述如左：）
一、聲明：
（一）原告之訴駁回。
（二）訴訟費用由原告負擔。
二、陳述：
（一）原告妨害婚姻乙案，業經臺灣臺中地方法院九十一年度易字第四八七號判處有
      期徒刑五月，並經鈞院九十一年度上易字第一○一九號判決駁回原告之上訴在
      案，可證本件兩造間糾紛，皆係原告為求滿足一己私慾所致。
（二）按兩造於八十九年四月十一日為原告妨害被告甲○○家庭乙事協調時，原告與
      被告乙○○○間因言語不合致互相推打衝突，雙方均受傷害；兩造亦皆於第一
      時間內至梧棲童綜合醫院就診，而兩造所受傷害程度，經醫師診斷，均僅為輕
      微挫傷，其與原告嗣後自行前往遠於台南新營及嘉義中埔等地醫院就診，並開
      立之診斷證明書，內容顯有不同。惟事發後第一時間內就診之醫院診斷內容，
      應較為真實且具公信力，況依  鈞院九十一年度上易字第一○一九號刑事判決
      第四頁所載：「查丙○○所提出就嗣後返回台南縣省立新營醫院及嘉義中埔仁
      友醫院和睦分院所出具之傷勢診斷書記載，二醫院對於丙○○當日傷勢之診斷
      已有出入」等語，足見嗣後之傷勢，係原告自行前往台南及嘉義時所造成，非
      由被告乙○○○毆傷所致。
三、證據：提出臺灣臺中地方法院檢察署九十年度偵續字第一八八號起訴書影本乙件
    、臺灣高等法院臺中分院九十一年度上易字第一○一九號刑事判決影本乙件等為
    證。
丙、本院依職權調閱本院九十年度上訴字第一六○七號妨害自由等案件歷審刑事卷宗
    。
    理    由
一、被告乙○○○未於言詞辯論期日到場，核無民事訴訟法第三百八十六條所列各款
    情形，爰依原告之聲請，由其一造辯論而為判決。
二、本件原告起訴主張：被告乙○○○（原名歐水金）、甲○○父子因懷疑原告與被
    告甲○○之妻即訴外人謝青英有染，被告乙○○○、甲○○二人心有不甘，遂共
    同基於妨害自由之犯意聯絡，於八十九年四月十一日清晨六時許，由被告甲○○
    駕駛車牌號碼Ａ八─三四二九號自小客車搭載被告乙○○○，至原告位於台中縣
    梧棲鎮○○路○段三五○號水世界洗車場住處，由被告乙○○○以強制力強拉原
    告上車，剝奪原告行動自由，再駕車駛回台中縣梧棲鎮○○里○○路○段六十號
    豐定洗車場，欲加以質問。三人至豐定洗車場後，被告乙○○○與甲○○基於共
    同傷害之故意，由被告乙○○○以其所有之木棍毆打原告身體，致原告受有左側
    單獨尺骨幹閉鎖性骨折、左右側胸壁挫傷皮下瘀血共三處、左側腹壁挫傷皮下瘀
    血一處、右側臉損傷擦傷一處、右側上臂挫傷皮下瘀血二處、右側肘挫傷皮下瘀
    血一處、左右側膝挫傷皮下瘀血共三處、左右側小腿挫傷皮下瘀血六處、右側手
    挫傷皮下瘀血一處、右側第四指擦傷之傷害。案經臺灣臺中地方法院檢察署八十
    九年度調偵字第二四七號提起公訴，並經臺灣高等法院臺中分院刑事庭九十年度
    上訴字第一六○七號判決有罪在案。爰依侵權行為之法律關係，求為命被告連帶
    給付原告一百零八萬零七百五十五元及自本件起訴狀繕本送達被告之翌日起至清
    償日止，按週年利率百分之五計算之利息之判決。
三、被告則均以：原告係自願上車，彼等並未以強制力剝奪原告行動自由，而被告乙
    ○○○僅與原告拉扯，亦無毆打原告；兩造於八十九年四月十一日為原告妨害被
    告甲○○家庭乙事協調時，原告與被告乙○○○間因言語不合致互相衝突，雙方
    均受傷害；兩造亦皆於第一時間內至梧棲童綜合醫院就診，而兩造所受傷害程度
    ，經醫師診斷，均僅為輕微挫傷，其與原告嗣後自行前往遠於台南新營及嘉義中
    埔等地醫院就診，並開立之診斷證明書，內容顯有不同。惟事發後第一時間內就
    診之醫院診斷內容，應較為真實且具公信力，足見嗣後之傷勢，係原告自行前往
    台南及嘉義時所造成，非由被告乙○○○毆傷所致等語，資為抗辯。
四、經查，原告主張被告乙○○○、甲○○二人於前開時地，共同基於妨害自由之犯
    意聯絡，由被告甲○○駕駛車牌號碼Ａ八─三四二九號自小客車搭載被告乙○○
    ○，並由被告乙○○○以強制力強拉原告上車，剝奪原告行動自由，被告乙○○
    ○另基於傷害故意，以木棍毆打原告身體，致原告身體受有多處傷害，案經臺灣
    臺中地方法院檢察署八十九年度調偵字第二四七號提起公訴，嗣經臺灣臺中地方
    法院九十年度訴字第一二五一號、本院刑事庭九十年度上訴字第一六○七號判決
    有罪在案等情，業據其提出醫療費用收據為證，復經本院調閱前揭歷審刑事卷宗
    查核無訛，自堪信為真實。
五、被告雖辯稱，係原告自願上車，彼等並未以強制力剝奪原告行動自由，而被告乙
    ○○○僅與原告拉扯，亦無毆打原告云云；惟查，被告二人係認為原告與被告甲
    ○○之妻謝青英有染，雙方間既生怨隙，且當時又係清晨六時許，原告應不可能
    自願一人隨被告等外出；再參以本件係原告之妻李淑華接獲原告及被告乙○○○
    電話因認有異而報警查獲等情，亦據證人李淑華及承辦員警吳振福於偵查中分別
    證述綦詳，被告甲○○於本院審理時，復不爭執證人吳振福之證言（本院卷六六
    頁），被告甲○○、乙○○○二人確有剝奪原告行動自由，應堪認定。又被告乙
    ○○○傷害原告乙節，業據被告乙○○○於警訊時自承先動手推原告及以木棍毆
    打原告之情事，被告甲○○於警訊時亦供稱：丙○○身上的傷，是歐水金（即乙
    ○○○）持木棍打傷的等語（詳偵查卷一四頁），核與證人吳振福於偵查中證述
    ：我們趕到現場，看見歐水金宅內有丙○○、歐水金、甲○○、謝青英、歐水金
    太太、甲○○弟弟等人，丙○○有被毆打的痕跡，而歐水金手中拿著木棍，我們
    把一夥人帶回所內製作筆錄，並將丙○○送醫；查獲當時丙○○有受傷，但還能
    走路，有瘀傷、擦傷數處等語相符，故亦足認被告乙○○○確曾毆傷原告；至被
    告甲○○並未下手毆打原告，為原告所不否認，復為前開刑事判決所認定之事實
    ，此外原告復不能舉證證明被告甲○○有共同傷害原告之事實，原告請求被告甲
    ○○就傷害部分應負連帶賠償責任，於法無據，應予駁回。另被告所辯原告自願
    上車，被告乙○○○亦無毆打原告云云，顯係卸責之詞，委不足採。
六、按「因故意或過失，不法侵害他人之權利者，負損害賠償責任」、「不法侵害他
    人之身體、健康、名譽、自由、信用、隱私、貞操，或不法侵害其他人格法益而
    情節重大者，被害人雖非財產上之損害，亦得請求賠償相當之金額」，民法第一
    百八十四條第一項前段、第一百九十五條第一項前段分別定有明文。本件被告侵
    害原告之人格權，已如前述，揆諸上開法條，自應對原告所受損害，負賠償之責
    。茲就原告之請求分述如下：
（一）醫療費五千七百五十五元部分：本件原告主張其受傷所支出之醫療費用，自費
      部分計五千七百五十五元，業據提出醫療費收據三件附卷足憑，除其中診斷書
      費用共二百元，非醫療之必要費用，應予扣除外，餘額五千五百五十五元，原
      告自得請求被告乙○○○賠償。
（二）工作損失七萬五千元部分：原告主張，其原任職於水世界洗車場，每月薪資二
      萬五千元，茲因被告等之傷害犯行，致原告受有多處傷害，因而三個月無法上
      班，需在家休養，受有工作損失七萬五千元等語。惟按「損害賠償，除法律另
      有規定或契約另有訂定外，應以填補債權人所受損害及所失利益為限」，民法
      第二百十六條定有明文；關於侵權行為賠償損害之請求權，以受有實際上之損
      害為成立要件，最高法院十九年上字第三一五號著有判例。本件原告開設水世
      界洗車場，為洗車場負責人，為原告及其訴訟代理人丁○○分別於本院九十二
      年一月十四日準備程序、同年七月二日言詞辯論時所自認，復據證人紀枝到庭
      結證屬實（本院卷六五頁），證人紀枝另證稱：「..... 有二、三個月是我們
      員工自己在做..... 」（見本院卷第六五頁），則原告之洗車場原即僱用員工
      為其工作，縱使原告因被告之侵權行為無法工作，原告之洗車場亦未因而停頓
      ，是原告尚不致有任何工作之損失，而原告本身即為洗車場老闆，復不能證明
      因其受傷致洗車場收入喪失或減少，是原告此部分之主張，為無理由。
（三）慰撫金一百萬元部分：原告遭被告乙○○○毆打致受有左側單獨尺骨幹閉鎖性
      骨折及身體多處受傷，精神及肉體飽受痛苦，茲原告主張僅對被傷害部分請求
      精神慰撫金（見本院卷第一百六十七頁倒數第二行），查原告為二專畢業，開
      設洗車場，其為實際負責人，月入約二萬五千元，沒有不動產；被告乙○○○
      現年六十二歲，不識字，現臥病在床，其有不動產，亦經原告及被告甲○○陳
      明在卷；本院審酌兩造身分、經濟能力、社會地位及加害之程度，因認原告請
      求被告乙○○○賠償一百萬元慰撫金，尚嫌過高，應予核減為八萬元，方屬公
      允，逾此數額之請求，為無理由。
七、綜上所述，原告基於侵權行為之法律關係，請求被告乙○○○給付醫療費五千五
    百五十五元、慰撫金八萬元，合計八萬五千五百五十五元，及自起訴狀繕本送達
    被告之翌日即九十年十月三日起至清償日止，按週年利率百分之五計算之利息，
    為有理由，應予准許。逾此部分及對被告甲○○之請求，均為無理由，應予駁回
    。本件事證已臻明確，兩造其餘攻擊、防禦方法均核與判決之結果不生影響，爰
    不一一論述。
八、據上論結，本件原告之訴為一部有理由，一部無理由，依民事訴訟法第三百八十
    五條第一項前段、第七十九條但書、第四百六十三條，判決如主文。
中      華      民      國    九十二    年      七      月     三十     日
~B1民事第一庭審判長法  官  林陳松
~B2                法  官  鄭金龍
~B3                法  官  王重吉
右為正本係照原本作成。
不得上訴。
~B                書記官  顏子良
中      華      民      國    九十二    年      七      月    三十一    日
                                                                        Ｙ


司法院資訊處製作；財團法人民間司法改革基金會備份。
